【裁判字號】    98,交訴,11
【裁判日期】    980220
【裁判案由】    公共危險等
【裁判全文】
臺灣臺北地方法院刑事判決              98年度交訴字第11號
公  訴  人  臺灣臺北地方法院檢察署檢察官
被      告  甲○○
上列被告因公共危險等案件，經檢察官提起公訴（98年度調偵字
第36號），嗣被告就被訴刑法第185條之4公共危險事實為有罪之
陳述，經本院告知簡式審判程序意旨，並聽取被告、檢察官意見
後，本院合議庭裁定由受命法官獨任依簡式審判程序審理、判決
如下：
    主  文
甲○○犯肇事致人傷害逃逸罪，處有期徒刑陸月，如易科罰金，
以新臺幣壹仟元折算壹日。緩刑貳年，緩刑期間付保護管束。
    事  實
一、甲○○考領有適當駕駛執照，於民國96年9月21日9時25分許
    ，駕駛車牌號碼6416─PD號自用小客車，途經臺北市○○區
    ○○路，欲左轉和平東路口，原應注意車輛行駛至交岔路口
    ，轉彎車應讓直行車先行，依當時情形，又無不能注意之情
    事，竟疏未注意，於通過上開交岔路口時，未理讓對向直行
    車先行，即貿然左轉，不慎與對向車道由乙○○騎乘之車牌
    號BMI─886號重型機車發生擦撞．乙○○受有左膝挫傷之傷
    害結果（被告甲○○過失傷害部分，已由告訴人撤回告訴而
    另為不受理判決）。詎甲○○明知其駕車與乙○○所騎乘之
    機車發生擦撞而肇事，並已使乙○○倒地受有傷害，非但未
    停車查看，亦未報警及未留在現場對已受傷乙○○為必要之
    救護，另決意駕車迅速逃離現場，適為路人黃若瓊目擊肇事
    過程，乃記下肇事車牌號碼後，並向警方報案，嗣經警循線
    查獲，始悉上情。
二、案經臺北市政府警察局大安分局報告臺灣臺北地方法院檢察
    署檢察官偵查起訴。
    理  由
壹、程序方面
一、按除被告所犯為死刑、無期徒刑、最輕本刑為3 年以上有期
    徒刑之罪或高等法院管轄第一審案件者外，於法院行準備程
    序進行中，被告先就被訴事實為有罪之陳述時，審判長得告
    知被告簡式審判程序之旨，並聽取當事人、代理人、辯護人
    及輔佐人之意見後，裁定進行簡式審判程序；且受命法官行
    準備程序，與法院或審判長有同一之權限；又簡式審判程序
    之證據調查，不受刑事訴訟法第159 條第1 項、第161 條之
    2 、第161 條之3 、第163 條之1 及第164 條至第170 條規
    定之限制，刑事訴訟法第273 條之1 第1 項、第279 條第2
    項前段、第273 條之2 分別定有明文。
二、查本件被告甲○○所犯為死刑、無期徒刑、最輕本刑為3 年
    以上有期徒刑以外之罪，且非高等法院管轄第一審之案件，
    其於準備程序就前揭被訴事實為有罪之陳述，經受命法官告
    知簡式審判程序之旨，並聽取當事人之意見後，本院認無不
    得或不宜改依簡式審判程序進行之處，爰依刑事訴訟法第27
    3條之1第1 項、第284條之1，裁定本件由受命法官獨任進行
    簡式審判程序，合先敘明。
貳、實體方面
一、上揭刑法第185條之4肇事致人傷害逃逸之公共危險事實，業
    據被告甲○○於本院98年2 月13日準備程序、審判程序均供
    承不諱，核與被害人乙○○於警詢、偵訊及本院98年2月13
    日審判時之指訴情節相符（見臺灣臺北地方法院檢察署96年
    度偵字第24440號，以下簡稱偵24440卷，第5至6頁、第26頁
    ）（見本院卷第11至13頁反面），與證人黃若瓊於96年12月
    13日偵訊時之證述情節大致符合（見偵24440 卷，第26頁）
    ，並有道路交通事故調查報告表（一）、（二），道路交通
    事故現場圖、臺北市政府警察局大安分局大安交通分隊一般
    陳報單、道路交通事故補充資料表、交通事故當事人登記聯
    單、交通事故談話紀錄表、交通事故肇事人自首情形紀錄表
    、國立台灣大學醫學院附設醫院診斷證明書（見偵24440 卷
    ，第9 至17頁）、被告甲○○普通大貨車駕駛執照及行車執
    照影本各1件在卷可佐（見本院卷第15頁）。按刑法第185條
    之4 肇事逃逸罪之立法意旨，係為維護交通安全，加強救護
    ，減少被害人之死傷，促使駕駛人於肇事後，能對被害人即
    時救護，方增設本條處罰規定；且按刑法第185條之4所謂肇
    事逃逸罪，係屬舉動犯，只要行為人有此肇事逃逸之行為即
    為已足，查被告既自承：伊對於肇事逃逸部分坦認等語（見
    本院卷第11頁反面），核與被害人乙○○上開指訴、證人黃
    若瓊上開證述之情節相符，是被告於上開肇事致人受傷後有
    駕車逃離現場行為之事證已臻明確，其犯行堪以認定。
二、核被告甲○○所為，係犯刑法185條之4駕駛動力交通工具，
    致人受傷而逃逸罪。爰審酌被告於肇事致人受傷後，竟未協
    助救護，置被害人受傷於不顧，對被害人可能因遲延送醫所
    肇致之危害非輕，實不宜量刑過輕，惟念其於犯罪後已與被
    害人乙○○達成和解，並經被害人乙○○於本院98年2月13
    日審判時表示其已原諒被告，並對其撤回過失傷害告訴，且
    聲請本院對被告從輕量刑，給被告自新機會等語綦詳（見本
    院卷第11頁反面），並有撤回告訴狀1 份在卷可徵，顯見被
    告確有以實際行動填補被害人所受損害，及犯後頗具悔意，
    於本院審理時坦承全部犯行，態度尚佳等一切情狀，爰量處
    如主文所示之刑，並諭知易科罰金之折算標準，用啟自新。
三、又被告未曾受有期徒刑以上刑之宣告，此有臺灣高雄地方法
    院檢察署刑案資料查註記錄表1 紙在卷可憑，其因一時失慮
    ，致罹刑典，事後已坦承犯行，深具悔意，且與被害人達成
    和解，亦有上開實際行動填補被害人所受損害，經此刑之宣
    告後，應知警惕而無再犯之虞，本院認以暫不執行其刑為適
    當，予以宣告緩刑2 年，用啟自新；惟按刑法第185條之4肇
    事致人死傷逃逸罪，係於88年4 月21日修正刑法時之增訂條
    文，其立法目的係以處罰肇事後逃逸之駕駛人，俾促使駕駛
    人於肇事後能對被害人即時救護，以減少死傷，是該罪之成
    立祇以行為人有駕駛動力交通工具肇事，致人死傷而逃逸之
    事實為已足，至行為人之肇事有否過失，則非所問，此有最
    高法院94年度臺上字第6090號判決意旨可參，是本件被告駕
    車上開肇事致人受傷後，竟未協助救護，置被害人受傷於不
    顧之偏差不守法行止，為導正被告守法及對被害人採取救護
    或其他必要措施，或報警處理之觀念，認其有加以追蹤觀護
    之必要，爰併依法宣告緩刑期內付保護管束，以觀後效。
據上論斷，應依刑事訴訟法第273 條之1 第1 項、第284 條之1
、第299 條第1 項前段，刑法第185 條之4 、第41條第1 項前段
、第74條第1款、第93條第1項，判決如主文。
本案經檢察官蔡宏展到庭執行職務。
中    華    民    國    98    年  2    月     20      日
                      交通法庭法  官  施添寶
以上正本證明與原本無異。
如不服本判決應於收受本判決後10日內向本院提出上訴書狀，並
應敘述具體理由，如未敘述上訴理由者，應於上訴期間屆滿後20
日內補提理由書狀於本院（均須按他造當事人之人數附繕本）「
切勿逕送上級法院」。告訴人或被害人如對於本判決不服者，應
具備理由請求檢察官上訴，其上訴期間之計算係以檢察官收受判
決正本之日期為準。
                              書記官  陳弘文
中    華    民    國    98    年  2    月     20      日
附錄本判決論罪科刑法條全文
刑法第185條之4
駕駛動力交通工具肇事，致人死傷而逃逸者，處六月以上五年以
下有期徒刑。


司法院資訊處製作；財團法人民間司法改革基金會備份。
